【裁判字號】    99,易,3309
【裁判日期】    991224
【裁判案由】    毒品危害防制條例
【裁判全文】
臺灣臺北地方法院刑事判決              99年度易字第3309號
公  訴  人  臺灣臺北地方法院檢察署檢察官
被      告  吳伯杰
上列被告因違反毒品危害防制條例案件，經檢察官提起公訴（99
年度毒偵字第3520號），本院判決如下：
    主  文
吳伯杰施用第二級毒品，累犯，處有期徒刑陸月，如易科罰金，
以新臺幣壹仟元折算壹日。
    事  實
一、吳伯杰前於民國91年間，因加重強盜案件，經最高法院92年
    度台上字第2391號判處有期徒刑4年確定，於94年10月11日
    縮刑假釋出監並付保護管束，所餘刑期已於96年5月5日屆滿
    ，且其假釋未經撤銷，其未執行之刑，以已執行論。於98年
    間，因施用第二級毒品案件，經依本院98年度毒聲字第304
    號裁定送觀察、勒戒後，於98年8月25日因無繼續施用毒品
    傾向而執行完畢釋放出所，並由臺灣臺北地方法院檢察署檢
    察官以98年度毒字第1121號為不起訴處分確定。其於上開觀
    察、勒戒執行完畢釋放後5年內，(一)於98年10日30日，因施
    用第二級毒品案為警查獲，並經本院98年度易字第3630號判
    處有期徒刑3月確定；(二)於98年12月4日，因施用第二級毒品
    案件為警查獲，並經本院99年度簡字第908號判處有期徒刑3
    月確定；(三)於99年1月29日、同年2月3日，先後因施用第二
    級毒品案件為警查獲，經本院99年度易字第777號判處有期
    徒刑各4月；上開(一)、(二)、(三)所處罪刑，經本院99年度聲字
    第1654號裁定應執行有期徒刑10月確定。又於99年6月2日，
    因施用第二級毒品案件為警查獲，經本院99年度易字第1947
    號判處有期徒刑6月確定在案，現於臺灣臺北監獄執行中。
二、詎吳伯杰猶不知悔悟，於99年8月15日下午15時45分採尿時
    往前回溯1至5天內之某時（不含為警查獲後至採尿之期間）
    ，在臺北縣三重市友人住處內，基於施用第二級毒品甲基安
    非他命之犯意，以將第二級毒品甲基安非他命置於玻璃球吸
    食器內，在吸食器下方點火燒烤，使甲基安非他命遇熱霧化
    ，吸食其煙氣之方式，施用第二級毒品甲基安非他命1次。
    嗣於99年8月19日下午15時許，在臺北市中山區○○○路○段
    105巷13號前，因行跡可疑，為警攔檢，經徵得吳伯杰同意
    採集其尿液，送驗結果判定呈安非他命類安非他命、甲基安
    非他命陽性反應，而查悉上情。
三、案經臺北市政府警察局中山分局報請臺灣臺北地方法院檢察
    署檢察官偵查起訴。
    理  由
一、認定犯罪事實所憑證據及理由：
  (一)上揭犯罪事實，業據被告吳伯杰於本院審理時坦承不諱；又
    被告於99年8月15日下午15時45分許所採集之尿液，經以EIA
    酵素免疫分析法初步檢驗結果，呈安非他命類陽性反應，再
    以氣相層析質譜儀法確認檢驗結果，判定均呈安非他命、甲
    基安非他命陽性反應，此有臺北市政府警察局偵辦毒品案件
    尿液檢體委驗單（尿液檢體編號：043443號）、台灣尖端先
    進生技醫藥股份有限公司99年9月3日出具之濫用藥物檢驗報
    告各1份附卷可稽（見98年度毒偵字第3520號偵查卷第7頁、
    第8頁）。再依據NIDA Research Monograph 73記載，服用
    單一劑量甲基安非他命後之尿液，可檢測到原形甲基安非他
    命之時間可達23小時；依據Clarke's Analysis of Drugs
    and Poisons一書第3版之記述：施用甲基安非他命後24小時
    內，約有施用劑量之70%由尿中排出，經人體可代謝出甲基
    安非他命原態及其代謝物安非他命，一般可檢出甲基安非他
    命成分之最長時間為1至5天，此有行政院衛生署管制藥品管
    理局92年2月13日管檢字第0920000964號函、93年7月22日管
    檢字第0930006615號函可參。而本件被告於99年8月19日下
    午15時45分許所採集尿液檢驗結果，尿液中所含安非他命、
    甲基安非他命濃度分別為2,620ng/ml、32,930ng/ml，有上
    開濫用藥物檢驗報告可按，參照上揭說明，堪認被告上開被
    查獲施用第二級毒品甲基安非他命之犯罪時間，最久應不超
    過自採尿時起往前回溯1至5天，亦即被告於99年8月19日下
    午15時45分許採尿時，往前回溯1至5天內之某時（不含為警
    查獲後至採尿之期間），確有施用第二級毒品甲基安非他命
    至少1次之犯行。以上均足為被告自白之佐證，而堪認被告
    自白核與事實相符，應堪採信。
  (二)按毒品危害防制條例於92年7月9日修正公布，自93年1月9日
    施行，其中第20條、第23條將施用毒品之刑事處遇程式區分
    為「初犯」、「5年內再犯」、「5年後再犯」。依其立法理
    由之說明：「初犯」，經觀察、勒戒或強制戒治，應為不起
    訴處分或不付審理之裁定；經觀察、勒戒或強制戒治執行完
    畢釋放後，「5年內再犯」者，因其再犯率甚高，原實施之
    觀察、勒戒及強制戒治既已無法收其實效，爰依法追訴或裁
    定交付審理。至於經觀察、勒戒或強制戒治執行完畢釋放後
    ，「5年後再犯」者，前所實施之觀察、勒戒或強制戒治已
    足以遮斷其施用毒品之毒癮，為期自新及協助其斷除毒癮，
    仍適用「初犯」規定，先經觀察、勒戒或強制戒治之程序。
    從而依修正後之規定，僅限於「初犯」及「5年後再犯」二
    種情形，始應先經觀察、勒戒或強制戒治程式。倘被告於5
    年內已再犯，經依法追訴處罰，縱其第3次（或第3次以上）
    再度施用毒品之時間，在初犯經觀察、勒戒或強制戒治執行
    完畢釋放5年以後，已不合於「5年後再犯」之規定，且因已
    於「5年內再犯」，顯見其再犯率甚高，原實施觀察、勒戒
    或強制戒治，已無法收其實效，即應依該條例第10條處罰（
    最高法院97年度第5次刑事庭會議決議參照）。查本案被告
    前於98年間，因施用第二級毒品案件，經依本院98年度毒聲
    字第304號裁定送觀察、勒戒後，於98年8月25日因無繼續施
    用毒品傾向而執行完畢釋放出所，並由臺灣臺北地方法院檢
    察署檢察官以98年度毒字第1121號為不起訴處分確定，其於
    上開觀察、勒戒執行完畢釋放後5年內，(一)於98年10日30日
    ，因施用第二級毒品案為警查獲，並經本院98年度易字第36
    30號判處有期徒刑3月確定；(二)於98年12月4日，因施用第二
    級毒品案件為警查獲，並經本院99年度簡字第908號判處有
    期徒刑3月確定；(三)於99年1月29日、同年2月3日，先後因施
    用第二級毒品案件為警查獲，經本院99年度易字第777號判
    處有期徒刑各4月；上開(一)、(二)、(三)所處罪刑，經本院99年
    度聲字第1654號裁定應執行有期徒刑10月確定；又於99年6
    月2日，因施用第二級毒品案件為警查獲，經本院99年度易
    字第1947號判處有期徒刑6月確定在案等情，有臺灣高等法
    院被告前案紀錄表、本院98年度易字第3630號判決、99年度
    簡字第908號刑事簡易判決、99年度易字第777號判決、99年
    度易字第1947號判決各1件在卷可稽。被告於觀察、勒戒執
    行完畢釋放後5年內之98年10月30日，既已再犯施用第二級
    毒品犯行，顯見原實施之觀察、勒戒已無法收其實效，則其
    於99年8月19日採尿時往前回溯1至5天內某時犯本件施用第
    二級毒品甲基安非他命犯行，即非屬毒品危害防制條例第20
    條第3項所定「5年後再犯」之情形，而符合同條例第23條第
    2項之起訴條件，附此說明。
  (三)綜上，本件事證明確，被告犯行堪以認定，應予依法論科。
二、論罪科刑理由：
  (一)按甲基安非他命為毒品危害防制條例第2條第2項第2款明定
    之第二級毒品，不得持有及施用。核被告所為，係犯毒品危
    害防制條例第10條第2項之施用第二級毒品罪。其施用前持
    有第二級毒品甲基安非他命之低度行為，為其施用毒品之高
    度行為所吸收，不另論罪。
  (二)被告前於91年間，因加重強盜案件，經最高法院92年度台上
    字第2391號判處有期徒刑4年確定，於94年10月11日縮刑假
    釋出監並付保護管束，所餘刑期已於96年5月5日屆滿，且其
    假釋未經撤銷，其未執行之刑，以已執行論等情，有上開臺
    灣高等法院被告前案紀錄表在卷可按，其前受有期徒刑執行
    完畢，於5年以內故意再犯本件最重本刑為有期徒刑之罪，
    為累犯，應依刑法第47條第1項規定，加重其刑。
  (三)爰審酌被告素行不良，前已因施用毒品犯行送觀察、勒戒，
    且因再犯施用第二級毒品案件，經本院多次為科刑之判決，
    ，猶未能確實戒除毒害，竟再犯本案施用毒品犯行，足認被
    告不知警惕，確有吸毒成癮之舉，惟所犯之施用第二級毒品
    犯行乃戕害自己身心健康，尚未害及他人，及其犯後坦承犯
    行之態度等一切情狀，並參酌蒞庭檢察官具體求處有期徒6
    月，核屬適當，爰量處如主文所示之刑，並諭知易科罰金之
    折算標準。
據上論斷，依刑事訴訟法第284條之1、第299條第1項前段，毒品
危害防制條例第10條第2項，刑法第11條前段、第47條第1項、第
41條第1項前段，判決如主文。
本案經檢察官柯木聯到庭執行職務。
中    華    民    國    99    年    12    月    24    日
                        刑事第十二庭  法  官  陳慧萍
以上正本證明與原本無異。
如不服本判決應於收受送達後10日內向本院提出上訴書狀，並應
敘述具體理由；其未敘述上訴理由者，應於上訴期間屆滿後20日
內向本院補提理由書（均須按他造當事人之人數附繕本）「切勿
逕送上級法院」。
                                      書記官  黃慧怡
中    華    民    國    99    年    12    月    24    日
附錄本案論罪科刑法條：
毒品危害防制條例第10條
施用第一級毒品者，處 6 月以上 5 年以下有期徒刑。
施用第二級毒品者，處 3 年以下有期徒刑。

司法院資訊處製作；財團法人民間司法改革基金會備份。
